【裁判字號】    89,訴,776
【裁判日期】    890801
【裁判案由】    偽造文書等
【裁判全文】
臺灣板橋地方法院刑事判決                          八十九年度訴字第七七六號
    公  訴  人  臺灣板橋地方法院檢察署檢察官
    被      告  鄭培維
右列被告因偽造文書等案件，經檢察官提起公訴（八十九年度偵字第二Ｏ三五號），
本院判決如左：
    主  文
鄭培維連續行使偽造私文書，足以生損害於公眾及他人，處有期徒刑壹年。
偽造之「柳耀勳」印章壹顆、變造柳耀勳身分證上之鄭培維照片壹張、郵政存簿儲金
立帳申請書上之「柳耀勳」印文枚、郵局提款卡壹張、郵政儲金簿壹本、花旗銀行
信用卡申請書貳紙上偽造「柳耀勳」署押各壹枚、中國信託銀行信用卡申請書壹紙上
之偽造「柳耀勳」署押壹枚、花旗銀行信用卡貳枚、中國信託銀行信用卡壹枚、如附
表一、附表二所示之第一聯簽帳單共貳拾肆張，及如附表一、附表二所示之第二聯、
第三聯簽帳單上之「柳耀勳」署押各壹枚（共肆拾捌枚）均沒收。
    事  實
一、鄭培維（原名甲○○，民國八十八年八月二日更名）因逃亡案件，經於民國（下
    同）八十四年六月一日起發布通緝，嗣後復因偽造文書及侵占案，分別於八十六
    年十二月三十日及八十七年九月十日，為本院及台灣花蓮地方法院發布通緝。其
    於八十六年底在台北縣板橋市○○路某統一超商拾獲柳耀勳於八十六年間在不詳
    地點遺失之國民身分證一枚，竟意圖冒用柳耀勳之證件應徵工作、申請帳戶及辦
    理信用卡使用，以規避警方通緝，而將上開身分證侵占入己（侵占遺失物犯行迄
    於八十八年五月十三日為警查獲，已逾一年之追訴權時效）。鄭培維於侵占上開
    身分證後十天，先在其台北縣板橋市某處之租屋處，將柳耀勳照片撕下，換貼自
    己照片，而變造該身分證，備供日後行使之用，足生損害於柳耀勳本人及戶政機
    關對於人口管理之正確性。嗣鄭培維另基於行使偽造私文書之概括犯意，先於八
    十七年十二月三十一日中午，至台北市西門町委由不知情之刻印店，偽刻「柳耀
    勳」印章一枚，並持上開經變造之身分證及印章，至台北縣板橋市○○路郵局申
    請開戶，同時蓋用上開偽刻之印章於郵局之立帳申請書上（共三枚印文），偽造
    該紙申請書後，與經變造之身分證一併交由郵局核對，而行使之，據以開立第Ｏ
    五七七八六─八帳號存簿一本及領得提款卡一枚，足生損害於柳耀勳本人及郵局
    之管理正確性；鄭培維復承前開犯意，於八十八年三月初，至台北市○○街統一
    超商應徵工作，明知其無權以柳耀勳名義製作柳耀勳個人身家資料，竟以柳耀勳
    名義填寫新進人員報到資料表一張（無署押）而偽造該紙資料表，交由該店店長
    表示應徵工作之意而行使之，足生損害於柳耀勳本人及統一超商對僱用人員管理
    之正確性，鄭培維再於三月間某日及八十八年四月二十一日，基於前開概括犯意
    ，並意圖為自己不法之所有，分別在其工作之台北市○○街統一超商，填寫「花
    旗銀行股份有限公司」（下稱「花旗銀行」）信用卡申請書二張及「中國信託商
    業銀行股份有限公司」（下稱「中國信託銀行」）信用卡申請書一張，均在申請
    人簽名欄內，偽造「柳耀勳」署名各一枚，並以「柳耀勳」名義申請信用卡，偽
    造上開信用卡申請書三紙，交由「花旗銀行」台北分行及「中國信託銀行」申請
    信用卡使用，足生損害於柳耀勳及上開銀行核發卡片之正確性，致上開銀行均陷
    於錯誤，誤信係柳耀勳本人申請信用卡而發卡予鄭培維（花旗銀行卡號四五六三
    一八Ｚ000000000號、0000000000000000號信用卡，
    中國信託銀行卡號四五六三Ｚ00000000000號信用卡）。鄭培維於收
    到信用卡後，旋即於其前開租屋處，在三張信用卡背面分別偽造「柳耀勳」之署
    名各一枚，並基於意圖為自己不法所有之概括犯意，先於八十八年三月三十日將
    「花旗銀行」兩張信用卡辦理開卡起用手續；於同年五月二日將「中國信託公司
    」核發之信用卡辦理開卡起用手續後，於八十八年四月、五月間，連續持前揭信
    用卡至如附表一、附表二所示之特約商店出示信用卡並在簽帳單上簽帳人「姓名
    欄」內，偽造「柳耀勳」署名（一式三聯，共三枚署名），而偽造表示係由「柳
    耀勳」消費簽帳證明之簽帳單，交給店員而行使之，亦足生損害於柳耀勳本人、
    特約商店及發卡銀行，以此方式向上開銀行詐得新台幣七萬七千二百二十七元（
    檢察官誤載為四萬一千四百二十四元），迄於八十八年五月十三日二十三時四十
    五分許，為警在台北市○○路二五七巷三三號一樓統一超商查獲，並當場扣得變
    造「柳耀勳」身分證乙張、鄭培維所有之「柳耀勳」印章乙枚、郵政儲金簿乙本
    、郵局提款卡乙張、花旗銀行信用卡兩張、中國信託公司信用卡乙張。
二、案經台北市政府警察局中山分局移送台灣板橋地方法院檢察署檢察官偵查起訴。
    理  由
一、右揭事實，業據被告鄭培維於警訊、偵查及本院審理時坦承不諱，核與被害人柳
    耀勳於警訊時指述：身分證於八十六年間不知何地遺失，該身分證照片已被換過
    ，信用卡及郵局帳戶都不是我申請領用的，亦不認識被告等語相符；又證人即花
    旗銀行經理王乾德到庭結證：因被告在卡片背面的簽名和在消費簽帳單上之簽名
    一樣，特約商店無從發現，所以特約商店沒有責任，由發卡銀行負擔風險，特約
    商店會保留一份簽帳單，以另一聯向銀行請款，銀行付款後會保留該聯簽帳單作
    為憑據等語明確，又被告甲○○偽以「柳耀勳」名義，先後向板橋郵局申請郵政
    儲金帳戶，向中國信託、花旗銀行信用卡等情，復有板橋郵局八十八年七月七日
    000000000─一二一號函附立帳申請書影本、交易紀錄、花旗銀行八十
    八年七月五日（八八）消管第一六七四號函附信用卡申請書影本、交易紀錄及中
    國信託銀行陳報狀所附信用卡申請書影本、交易紀錄等附八十九年度偵字第二Ｏ
    三五號偵查卷可稽，並有中國信託銀行陳報之客戶消費明細表一紙、花旗銀行八
    十九年七月五日函復一紙、花旗銀行卡號四五六三一八Ｚ000000000號
    、0000000000000000號信用卡，八十八年四月二十一日至同年
    六月二十一日帳單共六紙在卷可稽，及如事實欄所載之物扣案可證。本件事證明
    確，被告犯行洵堪認定。
二、核被告鄭培維所為，係犯刑法第二百十六條、第二百十條之行使偽造私文書罪、
    同法第二百十六條、第二百十二條行使變造特種文書罪、同法第三百三十九條第
    一項之詐欺取財罪。被告於八十八年三月初，至台北市○○街統一超商應徵工作
    ，以柳耀勳名義填寫新進人員報到資料表一張而偽造該紙資料表，交由該店店長
    表示應徵工作之意而行使之犯行，雖未據檢察官起訴，惟其與前開犯罪有連續犯
    裁判上一罪之關係，本院應併予審酌。被告偽造署名、印文為偽造私文書之部份
    行為，偽造私文書之低度行為，為行使偽造私文書之高度行為所吸收，不另論罪
    ；被告變造特種文書之低度行為，為行使變造特種文書之高度行為所吸收，亦不
    另論罪。再被告於申請郵局帳戶時，同時行使偽造私文書及變造特種文書，應依
    想像競合犯之規定，從一重之行使偽造文書罪處斷。被告先後多次行使偽造私文
    書及詐欺取財之犯行，均時間緊接，構成要件相同，顯係基於概括犯意為之，各
    依刑法第五十六條連續犯之規定，論以一罪，並加重其刑。其行使偽造私文書及
    詐欺取財罪二罪間，有方法、結果之牽連關係，應依刑法第五十五條規定，從一
    重之行使偽造私文書罪處斷。爰審酌被告為逃避警方通緝，竟變造身分證冒用他
    人名義申請信用卡，並以偽卡消費，破壞國家經濟秩序，及刷卡金額高達七萬六
    千三百七十七元，嗣後僅清償花旗銀行一萬二千元，尚積欠中國信託銀行二萬二
    千六百三十六元，積欠花旗銀行五萬四千五百九十一元之犯罪動機、目的、手段
    ，及其品性、生活狀況、智識程度、犯罪所生之損害非輕，及犯罪後坦承犯行，
    態度堪稱良好等一切情狀，量處如主文所示之刑。至被告侵占柳耀勳遺失之身分
    證犯行，因已逾追訴權時效，而公訴人認此部份犯行與行使偽造私文書部分犯行
    有牽連犯裁判上一罪之關係，爰不另為免訴之諭知。
三、扣案偽造之「柳耀勳」印章、郵政存簿儲金立帳申請書上之「柳耀勳」印文三枚
    、花旗銀行信用卡申請書二紙上偽造「柳耀勳」署押各一枚、中國信託銀行信用
    卡申請書一紙上之偽造「柳耀勳」署押一枚、如附表一、二所示時地在信用卡第
    二聯、第三聯簽帳單共四十八張上（除被告留存之第一聯外）偽簽之「柳耀勳」
    署押各一枚，不問屬於犯人與否，應依刑法第二百十九條沒收。另扣案變造身分
    證上之鄭培維照片一張及未據扣案，然無證據證明以滅失之如附表一、附表二所
    示時地，由被告偽簽「柳耀勳」署押之信用卡簽帳單中第一聯屬被告所有之偽造
    私文書，均係被告供犯罪所用之物，依刑法第三十八條第一項第二款法宣告沒收
    。扣案被告所有之郵局提款卡一張、郵政儲金簿一本、「花旗銀行」信用卡兩枚
    、「中國信託銀行」信用卡一枚，係屬被告因犯罪所得之物，均依刑法第三十八
    條第一項第三款宣告沒收。至被告所偽造之郵政存簿儲金立帳申請書一紙、新進
    人員報告資料表、花旗銀行及中國信託銀行信用卡申請書三紙及信用卡簽帳單中
    交由特約商店請款用及付款銀行留存用之另二聯，既已分別交付予台北縣板橋市
    ○○路郵局、統一超商股份有限公司、花旗銀行及中國信託銀行、特約商店作為
    申請帳戶、應徵工作、申請信用卡、請款、留存之用，已不屬被告所有，爰不依
    法宣告沒收（各該偽造之文書上，經偽造之署押及印文，已沒收如前），附此敘
    明。
據上論斷，刑事訴訟法第二百九十九條第一項前段，刑法第五十六條、第二百十六條
、第二百十條、第二百十二條、第三百三十九條第一項、第五十五條、第二百十九條
、第三十八條第一項第二款、第三款、罰金罰鍰提高標準條例第一條前段，判決如主
文。
本案經檢察官黃和村到庭執行職務
中      華      民      國      八十九      年     八     月     一     日
                                      臺灣板橋地方法院刑事第三庭
                      審判長法  官  陳財旺
                                                法  官  連育群
                                                法  官  蕭一弘
右正本證明與原本無異。
如不服本判決應於送達後十日內向本院提出上訴狀。
                                                書記官  王苑琦
中      華      民      國      八十九      年     八     月     七     日
附錄本案論罪科刑法條全文：
刑法第二百十六條
行使第二百十條至第二百十五條之文書者，依偽造、變造文書或登載不實事項或使登
載不實事項之規定處斷。
刑法第二百十條
偽造、變造私文書，足以生損害於公眾或他人者，處五年以下有期徒刑。
刑法第二百十二條
偽造、變造護照、旅券、免許證、特許證及關於品行、能力、服務或其他相類之證書
、介紹書，足以生損害於公眾或他人者，處一年以下有期徒刑，拘役或三百元以下罰
金。
刑法第三百三十九條
意圖為自己或第三人不法之所有，以詐術使人將本人或第三人之物交付者，處五年以
下有期徒刑、拘役或科或併科一千元以下罰金。
以前項方法得財產上不法之利益或使第三人得之者亦同。
前二項之未遂犯罰之。


司法院資訊處製作；財團法人民間司法改革基金會備份。
